臺灣新竹地方法院交通事件裁定　　　　 94年度交聲字第152號
移送　機關　交通部公路總局新竹區監理所新竹市監理站
受處分人即
異　議　人　甲○○
上列受處分人因違反道路交通管理處罰條例案件，對於交通部公
路總局新竹區監理所新竹市監理站於中華民國九十四年三月二十
三日所為之竹監新五字第裁五一─Ｅ00000000號違反道
路交通管理事件裁決書，聲明異議，本院裁定如下：
    主  文
原處分撤銷，發回交通部公路總局新竹區監理所新竹市監理站。
    理  由
一、按汽車駕駛人，在道路收費停車處所停車，未依規定繳費，
    主管機關應書面通知駕駛人於七日內補繳，並收取必要之工
    本費用，逾期再不繳納，處新臺幣（下同）三百元下罰鍰，
    道路交通管理處罰條例第五十六條第二項定有明文（按第五
    十六條第一項第十一款原規定：汽車駕駛人，在道路收費停
    車處所停車，不依規定繳費者，處六百元以上一千二百元以
    下罰鍰，業經修正為同條第二項，並經總統於民國九十四年
    二月五日以華總一義字第０九四０００一七七三一號令公布
    ，且經行政院於同年七月五日以院臺交字第０九四００二九
    二八六號令發布定自九十四年九月一日施行）。
二、次按逕行舉發者，應按已查明之資料填註車牌號碼、車輛種
    類、車主姓名或名稱及地址，並於通知單上方空白處加註逕
    行舉發之文字後，由舉發機關送達被通知人。又違反道路交
    通管理處罰條例之行為，由公路主管機關或警察機關處罰；
    於裁決前，應給予違規行為人陳述之機會。且本條例所定罰
    鍰之處罰，行為人接獲違反道路交通管理事件通知單後，於
    十五日內得不經裁決，逕依第九十二條第三項之罰鍰基準規
    定，向指定之處所繳納結案；不服舉發事實者，應於十五日
    內，向處罰機關陳述意見；其不依通知所定期限前往指定處
    所聽候裁決，且未依規定期限繳納罰鍰結案或向處罰機關陳
    述意見者，處罰機關得逕行裁決之；違反道路交通管理事件
    統一裁罰基準及處理細則第十一條第一項第三款、道路交通
    管理處罰條例第八條第一項、第二項及第九條第一項分別定
    有明文。揆諸上開規定，逕行舉發者，應按已查明之資料填
    註，在通知單上方空白處加註逕行舉發之文字後，由舉發機
    關送達被通知人，並預留十五日之期間指定應到案日期，給
    予違規人陳述意見之機會或自行到案接受裁決及依規定期限
    繳納罰鍰結案。
三、原處分意旨略以：異議人即受處分人甲○○於九十三年八月
    二十四日十時十五分許，駕駛車牌號碼二四二三─ＦＶ號自
    小客車，停放於新竹市○○路路邊停車場，因「在道路收費
    停車處所停車不依規定繳費」之違規事實，為新竹市警察局
    以竹市警交字第Ｅ00000000號舉發違反道路交通管
    理事件通知單（下稱舉發通知單）逕行舉發，嗣該舉發通知
    單於九十三年十二月九日寄存送達於新竹郵局以為送達，而
    受處分人未於舉發通知單上所載應到案日期期限前到站接受
    裁罰，原處分機關即交通部公路總局新竹區監理所新竹市監
    理站（下稱新竹市監理站）乃依修正前道路交通管理處罰條
    例第五十六條第一項第十一款規定，逕行裁處受處分人罰鍰
    一千二百元。
四、聲明異議意旨略以：(一)異議人於前揭時間確實有將車號二四
    二三─ＦＶ號自小客車停放於經國路路邊停車場，並短暫下
    車購物，惟馬上就駛離，且未發現有任何停車收費單據放置
    於擋風玻璃上；(二)異議人收到裁決書後，經上網查詢得知異
    議人於上述停車日期之停車費用為二十元，可知異議人當時
    確實是短暫停車；(三)異議人於上述停車日期至收到本件裁決
    書期間，並未收到任何繳費通知，故不知當時有被開單需繳
    該次停車費用；(四)異議人上網查詢後得知本件舉發當日於中
    央氣象局已發布「艾莉」颱風警報，且已停止上班上課，當
    日風雨甚大，該單據可能未被放置或已被強風吹走，故異議
    人不知需要繳費情事，如異議人有收到任何繳費或催繳通知
    ，自當不會不去繳納此二十元停車費而換來六十倍之一千二
    百元罰鍰；(五)按公路主管機關如欲對汽車所有人裁罰，自以
    舉發違反道路交通管理事件通知單業已合法送達為前提；次
    按，文書之送達，應以文書送達於應受送達人住居所、事務
    所或營業所，始生送達效力，故行為人有無於應到案日期前
    繳交罰鍰或到案與否，既對於行為人究應處以裁定撤銷或法
    定最低額或法定最高額罰鍰，具有絕對之決定性，且違反道
    路交通管理事件之處罰，顯然影響行為人之權利義務，性質
    上為負擔之行政處分，是其應有行政法基本原則之要求，即
    行政行為應遵循公正、公開與民主之程序，確保依法行政原
    則，以保障人民權益，增進人民對行政之信賴（此亦為行政
    程序法第一條開宗明義所揭示）。異議人於接獲裁決書日期
    為九十四年三月二十三日之前，並無收到任何書面或其他通
    知方式，必須繳交停車費或任何罰鍰通知，既無收到通知，
    怎會以法定最高額罰鍰處罰，爰依法聲明異議等語。
五、經查：
(一)按處理違反道路交通管理事件，有關文書送達之規定，依行
    政程序法之規定，違反道路交通管理事件統一裁罰基準及處
    理細則第五條定有明文。送達由行政機關自行或交由郵政機
    關送達；由郵政機關送達者，以一般郵遞方式為之，但文書
    內容對人民權利義務有重大影響者，應為掛號；送達於應受
    送達人之住居所、事務所或營業所為之；於應送達之處所不
    獲會晤應受送達人時，得將文書付與有辨別事理能力之同居
    人、受僱人或應送達處所之接收郵件人員；送達，不能依前
    二條規定為之者，得將文書寄存送達地之地方自治或警察機
    關，並作送達通知書兩份，一份黏貼於應受送達人住居所、
    事務所、營業所或其就業處所門首，另一份交由鄰居轉交或
    置於該送達處所信箱或其他適當位置，以為送達；前項情形
    ，由郵政機關為送達者，得將文書寄存於送達地之郵政機關
    ；寄存機關自收受寄存文書之日起，應保存三個月；寄存送
    達，自寄存之日起，經十日發生效力，行政程序法第六十八
    條第一項、第三項、第七十二條第一項前段、第七十三條第
    一項、第七十四條及民事訴訟法第一百三十八條第二項亦分
    別定有明文。
(二)次按地方主管機關為因應停車之需要，得視道路交通狀況設
    置路邊停車場，並得向使用者收取停車費；又地方主管機關
    應於路邊停車場開放使用前，將設置地點、停車種類、收費
    方式、費率及其他事項公告週知，停車場法第十二條第一項
    、第十三條分別定有明文；而公有停車場與使用者間之關係
    ，係行政機關就公法上具體事件所為之決定或其他公權力措
    施，而對「可確定之多數相對人」或「物」為客體直接發生
    法律效果之單方行政行為，亦即行政程序法上所稱之一般處
    分。參諸行政程序法第一百條第二項之規定：「一般處分之
    送達，得以公告或刊登政府公報或新聞紙代替之。」是公有
    收費停車場所公告之停車繳費費率、收取方式及使用者之洽
    詢義務等一般處分之內容，應於公告時即生與送達同一之效
    力。
(三)查本件舉發通知單按受處分人之住所「新竹市○○路二十七
    巷三十九號」郵寄，因「未獲會晤本人亦無受領文書之同居
    人、受雇人或應送達處所之接收郵件人員」，於九十三年十
    二月九日將該舉發通知單寄存送達於新竹郵局，並作送達通
    知書兩份，一份黏貼於異議人住所門首，另一份置於異議人
    住所信箱或其他適當位置，以為送達等情，有新竹市警察局
    送達證書一紙在卷可稽，惟本件舉發通知單上所載應到案日
    期為「九十三年十一月十九日前」，此有違規查詢報表一紙
    附卷可按，而該通知單之寄存送達日期則為「九十三年十二
    月九日」，顯然在警察機關將舉發通知單寄存於郵政機關之
    前，已逾應到案日期，異議人實無從享有依通知所定期限向
    處罰機關陳述意見或自行到案接受裁決及按期限繳納較低額
    罰鍰之利益，是以原處分機關援引違反道路交通管理事件統
    一裁罰標準表加倍裁處受處分人，揆諸前揭說明，即有未合
    。
(四)然異議人確有於前揭時、地之收費停車場停車逾限未繳費而
    經警逕行舉發之違規事實，有違規查詢報表一紙在卷足憑，
    且異議人就有於上開時、地停放車輛乙節亦不爭執，是本件
    違規事實，應堪認定。而參諸新竹市政府就本件查處情形函
    覆原處分機關之九十四年四月十二日府交停字第０九四００
    三二五五八號函業已說明：「三、本府路邊停車場收費均依
    行政程序法規定，於各收費路段設有收費時間、費率及未見
    繳費通知單時須查詢之查詢電話、網址和未依規定繳費依法
    告發之告示牌，明確告知使用公有停車位之車主，完成法定
    程序，故無註銷之理由；四、本府催繳停車費係依道路交通
    管理處罰條例第五十六條第三項辦理之。催繳停車費係為便
    民措施，依其車籍地予以寄發；五、另查九十三年八月二十
    四日『艾莉』颱風，本市自下午停止上班上課，本案案發時
    間係上午十時十五分，依法舉發無誤。」，復經本院函詢新
    竹市政府於九十四年九月八日以府交停字第０九四００八五
    四八四號函覆稱：「二、經查陳情人所有二四二三─ＦＶ號
    車，於九十四年八月二十四日十時十五分至本件經國路路邊
    停車場停車，至今未繳納停車費用（如附件一），另當日為
    『艾莉』颱風，本市當日下午停止上班、上課（如附件二）
    。三、本府路邊停車場收費均依行政程序法規定【第七十五
    條，行政機關對於不特定人之送達，得以公告或刊登政府公
    報或新聞紙代替之】，於各收費路段設有收費時間、費率及
    未見繳費通知單時須查詢之查詢電話、網址和未依規定繳費
    依法告發之告示牌，明確告知使用公有停車位之車主，完成
    法定程序。」等語明確，有上開函文二份及所附附件一「新
    竹市○○路邊停車收費管理系統」、附件二「行政院人事行
    政局全球資訊網九十三年八月二十四日（星期二）天然災害
    停止辦公及上課情形」附卷可參，則依前揭行政程序法之規
    定，本件就停車有關收費、舉發等特別規定所為之一般處分
    ，已經合法送達、生效無疑。
(五)又異議人所停車之新竹市○○路路邊停車場係經地方主管機
    關即新竹市政府依法設置以人工計時收費之路邊停車場，而
    該路邊停車場，道路地面通常均劃置白色停車格，以示收費
    範圍，且於一定區域範圍內通常亦均設置停車收費事項之相
    關告示牌，衡情，道路駕駛人使用該路邊停車場時，自當知
    悉應負有繳交停車費之義務。準此，道路駕駛人使用該公有
    收費路邊停車場，即應按前揭規定及公告內容，依（補）繳
    費通知單繳費，或事後不待送達（補）繳費通知單，自行於
    寬限之時間內主動查詢補繳費，否則原處分機關自得依前揭
    道路交通管理處罰條例第五十六條第一項第十一款規定予以
    處罰。亦即，停車後未見（補）繳費通知單者，應於期限內
    主動查詢繳費，未繳費者，會遭相關單位依道路交通管理處
    罰條例舉發，此非但為上開法規所明定，且亦為一般在路邊
    停車之人所週知之事，異議人對此規定亦當知之甚詳，且應
    依該等規定停車繳費，則異議人在路邊停車場停車，本即知
    會被開單通知繳費，縱異議人所辯當日風雨甚大，該單據可
    能已被強風吹走而未見繳費單乙情屬實，惟按（補）繳費通
    知單僅紀錄停車時間、費率，及印有管理員簽章，由其上並
    無停車駕駛人收受簽名處一節，此顯僅係一種方便停車駕駛
    人繳費之觀念通知，亦非行政處分，自不發生必須送達始生
    效力之問題，況異議人亦自承收受裁決書後曾上網查詢停車
    費用為何等語，是異議人於使用該公有收費停車場時，揆諸
    前開說明，自應知悉其有繳費及主動洽詢繳費之義務，無從
    以未收受繳費通知單一事即卸免其停車後應繳費之義務，是
    異議人辯稱不知需要繳費云云，為不可採。
(六)末按交通違規事件之裁罰，性質上屬於交通行政主管機關本
    於職權就公法上具體事件所為之決定而對外直接發生法律效
    果之單方行政行為；關於其新舊法之適用，參照九十四年二
    月五日公布施行之行政罰法第五條規定：「行為後法律或自
    治條例有變更者，適用行政機關最初裁處時之法律或自治條
    例。但裁處前之法律或自治條例有利於受處罰者，適用最有
    利於受處罰者之規定」之意旨，應認關於交通違規案件之處
    罰，仍有「從新從輕原則」之適用。本件異議人違規後，道
    路交通管理處罰條例第五十六條業經修正，經總統於九十四
    年二月五日以華總一義字第０九四０００一七七三一號令修
    正公布；並於九十四年七月五日經行政院院臺交字第０九四
    ００二九二八六號令發布自九十四年九月一日施行。依修正
    後之道路交通管理處罰條例第五十六條第二項規定，汽車駕
    駛人在道路收費停車處所停車，未依規定繳費，主管機關應
    書面通知駕駛人於七日內補繳，並收取必要之工本費用，逾
    期再不繳納，處三百元罰鍰。將汽車駕駛人在道路收費停車
    處所停車，不依規定繳費，逕處六百元以上一千二百元以下
    罰鍰，修正為汽車駕駛人在道路收費停車處所停車，未依規
    定繳費，主管機關應書面通知駕駛人於七日內補繳，並收取
    必要之工本費用，逾期再不繳納，始處三百元罰鍰。是修正
    前後之法律處罰規定顯有不同，係屬法律之變更，本院參照
    前揭行政罰法之從新從輕意旨，比較新舊法，認新法有利於
    異議人，自應適用新法，即由主管機關即新竹市監理站先書
    面通知異議人於七日內補繳停車費，異議人逾期不繳時，始
    處以三百元之罰鍰。至交通部九十四年七月二十一日交路字
    第０九四０００八００五號函釋：「有關九十四年二月五日
    修正公布之道路交通管理處罰條例第五十六條，對於該條文
    九十四年九月一日施行前之違規案件，仍依行為時之法律處
    罰」，惟按法官依據法律獨立審判，憲法第八十條載有明文
    。各機關依其職掌就有關法規為釋示之行政命令，法官於審
    判案件時，固可引用，但仍得依據法律，表示適當之不同見
    解，並不受其拘束；司法行政機關所發司法行政上之命令，
    如涉及審判上之法律見解，僅供法官參考，法官於審判案件
    時，亦不受其拘束（司法院大法官會議釋字第二一六號解釋
    意旨參照），是本院就本件案件適用法律之見解不受上開函
    釋拘束，附此敘明。
六、綜上所述，本件異議人既坦承於公有收費停車場停車，即需
    付費，且各該路段均設有公告牌及查詢電話完成法定程序，
    更應知需繳交停車費，自難諉稱未收到繳費通知單為由主張
    免罰，原處分機關依據修正前道路交通管理處罰條例第五十
    六條第一項第十一款規定對受處分人裁處罰鍰，固非無據，
    異議人上開所辯，本無理由，然原舉發機關之舉發通知單因
    遲延送達，致未給予異議人陳述意見之機會或自行到案接受
    裁決及依規定期限繳納罰鍰結案，即逕予裁決，已難認為允
    當，且修正後道路交通管理處罰條例第五十六條第二項規定
    既就汽車駕駛人在道路收費停車處所停車，未依規定繳費之
    行為，規定主管機關應先以書面通知駕駛人於七日內補繳，
    並收取必要之工本費用，於駕駛人逾期仍未繳納時，始可處
    三百元罰鍰，自應由本院將原處分撤銷，由原處分機關詳為
    審究後，另為適法之處分。
七、據上論斷，應依道路交通案件處理辦法第二十條，裁定如主
    文。
中　　華　　民　　國　　94　　年　　10　　月　　25　　日
                  交通法庭法　官　楊麗文
以上正本證明與原本無異。
如不服本裁定，應於裁定送達後五日內向本院提出抗告狀。
中　　華　　民　　國　　94　　年　　10　　月　　25　　日
                          書記官  賴寶合
